【裁判字號】    99,上易,1113
【裁判日期】    991126
【裁判案由】    詐欺等
【裁判全文】
臺灣高等法院高雄分院刑事判決        99年度上易字第1113號
上  訴  人
即  被  告  莊文政
上列上訴人因詐欺等案件，不服中華民國99年9 月23日臺灣高雄
地方法院98年度易字第1464號第一審判決（起訴案號：臺灣高雄
地方法院檢察署98年度偵字第27557 號），提起上訴，本院判決
如下：
     主  文
上訴駁回。
     理  由
一、按上訴書狀應敘述具體理由；又第二審法院認為上訴書狀未
    敘述理由或上訴有刑事訴訟法第362 條前段之情形者，應以
    判決駁回之，同法第361 條第2 項、第367 條前段定有明文
    。而依法院辦理刑事訴訟案件應行注意事項第162 條規定：
    「……所稱具體理由，係指須就不服之判決為具體之指摘而
    言，如僅泛稱原判決認事用法不當或採證違法、判決不公等
    ，均非具體理由。……」亦即所謂具體理由，必係依據卷內
    既有訴訟資料或提出新事證，指摘或表明第一審判決有何採
    證認事、用法或量刑等足以影響判決本旨之不當或違法，而
    構成應予撤銷之具體事由，始克當之（例如：依憑證據法則
    具體指出所採證據何以不具證據能力，或依憑卷證資料，明
    確指出所為證據證明力之判斷如何違背經驗、論理法則）；
    倘僅泛言原判決認定事實錯誤、違背法令、量刑失之過重或
    輕縱，而未依上揭意旨指出具體事由，或形式上雖已指出具
    體事由，然該事由縱使屬實，亦不足以認為原判決有何不當
    或違法者（例如：對不具有調查必要性之證據，法院未依聲
    請調查亦未說明理由，或援用證據不當，但除去該證據仍應
    為同一事實之認定），皆難謂係具體理由，俾與第二審上訴
    制度旨在請求第二審法院撤銷、變更第一審不當或違法之判
    決，以實現個案救濟之立法目的相契合，並節制濫行上訴（
    最高法院97年度台上字第892 號判決意旨參照）。
二、經查，上訴人即被告莊文政雖於民國99年10月18日即上訴期
    間屆滿（即99年10月18日）前提出上訴書狀，並具理由略以
    ，伊並無詐欺得利之意思，並已清償中華電信6174元，原審
    量處有期徒刑3 月過重；又伊並不知0000000000、00000000
    00行動電話門號係蘇育立冒用盜辦而來，確係蘇育立作為抵
    償債務，且被告只收受0000000000號SIM 卡1 張，請從輕量
    刑云云。惟查，被告經原審論以故買贓物及詐欺得利2 罪，
    各判處有期徒刑4 月、3 月，應執行有期徒刑6 月，已經原
    審判決敘述：被告上開犯行業經其於原審審理中自白（見原
    審易字卷第187 頁），核與證人蘇育立、楊承達、證人即臺
    哥大公司及中華電信公司員工華皇傑、陳俊榮於警詢之證述
    相符（見警卷第1 至3 頁、第8 至15頁），復有臺哥大公司
    所提供之損失明細表、行動通信網路業務服務申請書影本、
    中華電信公司高雄營運處98年1 月23日高服字第0980000035
    號函及所附切結書、行動電話申請書、通話明細等在卷可稽
    （見警卷第28頁、第31至52頁、第55、56頁）；且被告前因
    施用毒品等案件，經法院判決有罪確定，於96年10月6 日假
    釋期滿以執行完畢論，其前受有期徒刑執行完畢後，5 年內
    故意再犯有期徒刑以上之本罪，應論以累犯並依法加重其刑
    ；復於量刑審酌被告有多項犯罪前科紀錄，顯見其素行不佳
    ，僅為貪圖小利而收受贓物，並利用手機業者查知手機門號
    遭人盜辦前之空檔，撥打手機門號與他人聯絡，以獲取通訊
    服務之不法利益，行徑自非合宜，惟念及被告於犯後已坦承
    犯行，犯罪所獲利益僅6,444 元，復已清償中華電信公司行
    動電話門號通話費用6,174 元，業據證人陳俊榮證述在卷（
    見警卷第9 頁），及其之犯罪動機、目的、智識程度、生活
    狀況等一切情狀，理由堪稱完備，且依其量刑審酌之事項，
    亦無何違反刑法第57條規定之情事，客觀上並無不當之處。
    又被告上訴狀所載之理由，僅翻異前詞，否認犯行，並認原
    判決量刑過重，但未明確指出原審判決上開所為之判斷及量
    刑，有如何違背經驗、論理法則之處，亦即並未就原審之採
    證及判斷指出判決有何違背法令或不當之處，其上訴即不合
    法律上之程式。
三、再上訴不合法律上之程式之情形，雖依刑事訴訟法第367 條
    但書規定：「但其情形可以補正而未經原審法院命其補正者
    ，審判長應定期先命補正。」，惟該條但書規定係指上訴書
    狀未敘述理由，原審未命補提理由書狀之情形。換言之，應
    認僅於被告或檢察官上訴未敘述理由時，原審法院可命其補
    正，而未經原審法院命其補正，第二審法院審判長始應定期
    間先命補正，苟被告或檢察官提起上訴時，上訴書狀已載理
    由者，即不適用。被告上訴書狀敘述之上訴理由是否具體，
    既非原審法院可命補正之事項，即毋庸先命補正。從而，上
    訴人即被告之上訴理由書狀未敘述具體理由，且於上訴期間
    屆滿後之20日內（即99年11月8 日以前），亦未補提上訴具
    體理由，依上開規定，顯屬違背法律上之程式，應由本院依
    同法第367 條前段、第372 條規定，不經言詞辯論判決如主
    文。
中    華    民    國    99    年    11    月    26    日
                  刑事第七庭  審判長法  官 莊飛宗
                                    法  官 謝宏宗
                                    法  官 蔡廣昇
以上正本證明與原本無異。
不得上訴。
中    華    民    國    99    年    11    月    26    日
                                    書記官 曾允志

司法院資訊處製作；財團法人民間司法改革基金會備份。
